【裁判字號】    91,繼,834
【裁判日期】    920217
【裁判案由】    
【裁判全文】
臺灣臺南地方法院民事裁定  九十一年度繼字第八三四號
    聲  請  人  中國農民銀行股份有限公司
    法定代理人  丙○○
    代  理  人  乙○○
右聲請人聲請為被繼承人甲○○選任遺產管理人事件，本院裁定如左：
    主      文
選任財政部國有財產局台灣南區辦事處台南分處為被繼承人甲○○之遺產管理人。
聲請程序費用由被繼承人甲○○之遺產負擔。
    理      由
一、按繼承人均拋棄其繼承權者，準用關於無人承認繼承之規定，民法第一千一百七
    十六條第六項定有明文。又繼承開始時，繼承人之有無不明，而不能依民法第一
    千一百七十七條選定遺產管理人時，得由利害關係人聲請法院選任之，民法第一
    千一百七十八條第二項亦定有明文。揆諸前揭規定意旨，於繼承人皆拋棄其繼承
    權，無人繼承時，亦應許利害關係人聲請法院選任遺產管理人，俾為遺產之處置
    。
二、本件聲請意旨略以：被繼承人甲○○於八十八年三月九日向聲請人借用新台幣一
    百八十萬元，約定利息按年息百分之三點五計付，自借款日起採年金法按月平均
    攤還本息，遲延復行時，除仍按上開利率計息外，逾期六個月以內者，按原利率
    之一成，逾期六個月以上者，其超逾六個月部分，則按原利率之二成加付違約金
    ，此有借據及約定書可稽。詎料甲○○自九十年四月九日起即未依約繳納，旋於
    九十年五月十九日死亡，其法定繼承人趙家熒、段承志、段承欣、段仲堯、段宇
    君，已依法拋棄繼承，並經鈞院准予備查在案（鈞院九十年繼字第五二五號），
    且親屬會議亦未於一個月內選定遺產管理人，其財產目前係屬無人繼承之狀態，
    為聲請執行被繼承人甲○○之不動產，聲請裁定選任被繼承人甲○○之遺產管理
    人，協助清理債權、債務等語。
三、經查：聲請人主張之前開事實，業據提出借據、約定書、甲○○戶籍謄本、本院
    九十一年五月二十七日九十南院鵬民亥繼字第五二五號函各一件為證，是聲請人
    之主張堪信為真實。又查被繼承人甲○○之繼承人均已聲明拋棄繼承權，又未準
    用民法第一千一百七十七條規定選定遺產管理人，而聲請人為被繼承人之債權人
    ，故其以利害關係人聲請選任被繼承人之遺產管理人，核與上開規定並無不合，
    應予准許。
四、按公示催告期限屆滿，無繼承人承認繼承時，其遺產於清償債權，並交付遺贈物
    後，如有剩餘，歸屬國庫；又按非公用國有財產以財政部國有財產局為管理機關
    ，民法第一千一百八十五條、國有財產法第十二條分別定有明文。查本件被繼承
    人甲○○之繼承人皆已拋棄繼承權，且未準用民法第一千一百七十七條之規定選
    定遺產管理人，足徵渠等對被繼承人甲○○遺產之處置已漠不關心；查被繼承人
    甲○○之遺產，倘無人承認繼承時，將於清償債權，交付遺贈物後，歸屬國庫，
    為使被繼承人甲○○遺產之處置順利進行，本院認選任財政部國有財產局台灣南
    區辦事處台南分處為被繼承人甲○○之遺產管理人為適當。
五、依非訟事件法第八條第二項、民事訴訟法第七十八條，裁定如主文。
中      華      民      國    九十二    年      二    月      十七      日
                                臺灣臺南地方法院家事法庭
~B法      官  張麗娟
右為正本係照原本作成
如對本裁定抗告須於裁定送達後十日內向本院提出抗告狀
中      華      民      國    九十二    年      二      月       十七     日
                                        法院書記官     陳世明


司法院資訊處製作；財團法人民間司法改革基金會備份。
